【裁判字號】    98,消債更,79
【裁判日期】    980702
【裁判案由】    更生事件
【裁判全文】
臺灣臺南地方法院民事裁定            98年度消債更字第79號
聲  請  人
即  債務人  甲○○
上列當事人聲請消費者債務清理事件，本院裁定如下：
    主  文
債務人甲○○自民國九十八年七月二日下午五時起開始更生程序
。並命司法事務官進行本件更生程序。
    理  由
一、按債務人不能清償債務或有不能清償之虞者，得依本條例所
    定更生或清算程序，清理其債務；債務人無擔保或無優先權
    之債務總額未逾新臺幣一千二百萬元者，於法院裁定開始清
    算程序或宣告破產前，得向法院聲請更生；債務人對於金融
    機構因消費借貸、自用住宅借款、信用卡或現金卡契約而負
    債務，在聲請更生或清算前，應提出債權人清冊，以書面向
    最大債權金融機構請求協商債務清償方案，並表明共同協商
    之意旨；債務人與金融機構協商成立者，不得聲請更生或清
    算；又法院開始更生程序之裁定，應載明其年、月、日、時
    ，並即時發生效力。消費者債務清理條例第3條、第42 條第
    1項、第151條第1項、第5項及第45條分別定有明文。
二、本件聲請意旨略以：聲請人於消費者債務清理條例施行後，
    曾以書面向最大債權銀行國泰世華商業銀行股份有限公司（
    下稱國泰世華銀行）請求共同協商債務清償方案而不成立。
    聲請人現任職於冠綸景觀園藝工程，原平均每月薪資約新台
    幣（下同） 17,500元，惟民國（下同）97年12月至98年2月
    ，因工作量銳減，致收入減少至每月平均約15,833元。聲請
    人之債務已有多筆債權轉移至資產管理公司，最大債權銀行
    協商人員指稱，該債權轉移之債務無法併入前置協商償還，
    那將來倘若一邊強制執行三分之一薪資，另一邊又要履行協
    商條件，實非聲請人能力所能負擔，而聲請人之無擔保或無
    優先權之債務總額未逾 1,200萬元，復未經法院裁定開始清
    算程序或宣告破產，為此，爰依消費者債務清理條例提出本
    件更生之聲請等語。
三、按債務人對於金融機構因消費借貸、自用住宅借款、信用卡
    或現金卡契約而負債務，在聲請更生或清算前，應提出債權
    人清冊，以書面向最大債權金融機構請求協商債務清償方案
    ，並表明共同協商之意旨，消費者債務清理條例第151條第1
    項定有明文。經查，聲請人主張其曾於97年10月間向最大債
    權金融機構國泰世華銀行申請債務協商，惟協商不成立等情
    ，業據提出前置協商不成立通知書為證，復經本院依職權函
    詢國泰世華銀行，並有國泰世華銀行 98年3月24日覆函在卷
    可稽，自堪信聲請人已與最大債權銀行踐行前置協商而不成
    立為真實。
四、又查，聲請人主張其現每月薪資收入為15,833元，負債總額
    為2,116,712元，名下僅有汽車1輛，而聲請人僅係一般消費
    者，未曾從事營業之事實，業據提出債權人清冊、債務人清
    冊、債務人之財產及收入狀況說明書、前置協商不成立通知
    書、財政部臺灣省南區國稅局95、96年度綜合所得稅各類所
    得資料清單、財政部臺灣省南區國稅財產歸屬資料清單、財
    團法人金融聯合徵信中心當事人查詢個人資料（信用報告）
    、冠綸景觀園藝工程薪資袋等件為證，並經本院依職權調取
    聲請人之郵政、勞、健保及集保資料、電子稅務閘門財產所
    得調件明細表、財政部臺灣省南區國稅局所得稅之申報資料
    等文件審閱，核屬相符，堪認聲請人之上開主張為真正。
五、本院審酌聲請人 97年7月至12月每月薪資收入平均為16,667
    元，扣除聲請人每月之必要支出9,660元，僅餘7,007元，已
    無法負擔最大債權銀行國泰世華銀行要求按月清償8,828 元
    之協商條件。復據國泰世華銀行98年5月12日及聲請人98年6
    月 9日之陳報狀所述，其於聲請人具狀聲請本件更生後再次
    與聲請人協商，國泰世華銀行考量後提出之還款方案有二：
    180期，利率3%，月付8,820元132期，利率0%，月付
    9,600 元，惟扣除聲請人個人必要支出後，仍無法負擔上開
    國泰世華銀行所提之還款方案，堪認聲請人確已達不能清償
    債務或有不能清償之虞之程度。
六、綜上所述，聲請人僅係一般消費者，其已達不能清償債務或
    有不能清償之虞之程度，其中無擔保或無優先權之債務，在
    1,200 萬元以下。聲請人曾向最大債權金融機構銀行請求協
    商債務清償方案，惟協商不成立，且未經法院裁定開始清算
    程序或宣告破產，又查無消債條例第 6條第3項、第8條或第
    46條各款所定駁回更生聲請之事由存在，則聲請人聲請更生
    ，應屬有據。末者，法院裁定開始更生或清算程序後，得命
    司法事務官進行更生或清算程序，必要時得選任律師、會計
    師或其他適當之自然人或法人一人為監督人或管理人，消費
    者債務清理條例第16條第1項定有明文，爰裁定如主文。
中    華    民    國    98    年    7     月    2     日
                  民事第一庭    法  官    周素秋
以上正本係照原本作成。
本件不得抗告。
本裁定已於98年7月2日下午5時公告。
中    華    民    國    98    年    7     月    2     日
                                書記官    洪育祺


司法院資訊處製作；財團法人民間司法改革基金會備份。
